【裁判字號】    89,上更(二),232
【裁判日期】    890509
【裁判案由】    毒品危害防制條例
【裁判全文】
臺灣高等法院刑事判決                    八十九年度上更（二）字第二三二號
    上  訴  人
    即  被  告  甲○○
    指定辯護人  本院公設辯護人
右上訴人因違反毒品危害防治條例案件，不服臺灣臺北地方法院八十七年度訴字第一
一六號，中華民國八十八年三月二十二日第一審判決（起訴案號：臺灣臺北地方法院
檢察署八十六年度偵字第一九九六八、二二四八三號；併辦案號：同署八十七年度偵
字第六六三號、一０五六號、三四七五號、三五九二號、七六四八號、二四六九三號
、八十八年度偵字第三七０二號、四五一０號），提起上訴（甲○○僅就販賣化學合
成麻醉藥品部分上訴），經判決後，由最高法院第二次發回更審，本院判決如左：
    主      文
原判決關於甲○○連續販賣化學合成麻醉藥品部分撤銷。
甲○○連續販賣第二級毒品，累犯，處有期徒刑柒年貳月。販賣所得新台幣壹萬捌仟
元沒收之，如全部或一部不能沒收時，以其財產抵償之。
    事      實
一、甲○○於民國（下同）八十年初因違反麻醉藥品管理條例罪，經台灣台北地方法
    院八十年易字第九八五號案件，判處有期徒刑七月，緩刑三年確定，又再犯麻醉
    藥品管理條例罪，經同法院八十一年訴字第一一二號案件，判處有期徒刑五年確
    定，前述緩刑宣告亦經同法院撤銷，並以八十一年聲字第三九一號案，裁定二罪
    合併定執行刑為有期徒刑五年二月，其刑期應至八十六年九月三日執行完畢，惟
    於八十三年九月十六日假釋，甲○○仍不知悔改，復於八十六、七年間，先後向
    許豐彬、游世榮、劉得林（綽號鐵頭）、「志誠」、吳佳琪、「昌董」、「阿富
    」、「阿輝」等人以每公克新台幣（以下同）八百多元，二公克三千元或三公克
    五千元、四包一萬元等不同價錢購入第二級毒品安非他命後，除供自行吸食外，
    另基於意圖營利之概括犯意，自八十六年六月間某日起至八十八年一月間某日（
    八十六年九月四日後之犯行已在前述徒刑執行完畢之後），先後多次在台北市○
    ○路一六八巷四十九弄五十九號五樓之三、台北市○○路二五四號北安宮前，台
    北市○○區○○街九之五號樓下、台北市○○路○○街口、台北市○○路○○路
    口、內湖等地以電話000－0000號、0000000000號、呼叫器0
    000000000號對外連絡，非法販賣第二級毒品安非他命予劉菁菁、馮世
    賢、綽號「阿川」、「義文」、「阿金」、「志明」及張姓男子等不詳年籍姓名
    之人，每小包五百元至一千元或二千元不等，並於游世榮缺貨而向甲○○調安非
    他命時，售予一包一．五公克之安非他命予游世榮，收取三千元，藉此獲利。嗣
    經警察分別於八十六年八月二十一日二十二時五十分許，在台北市○○路一六八
    巷四十九弄五十九號五樓之六甲○○住處搜索；八十六年九月三日二十三時許，
    在台北市○○區○○路二七三巷六號五樓查獲游世榮，再循線查獲甲○○；八十
    六年九月五日零時十分及同月二十日十一時許在青年路上址及同年十月四日十一
    時四十分許在台北市○○路○段查獲甲○○；八十七年二月十二日十七時許在台
    北市○○路○段一二五巷六號二樓查獲甲○○，在其身上扣得安非他命三小包（
    淨重共一．六公克）；八十七年二月十五日十五時三十分許，在台北市○○○路
    、萬大路查獲甲○○，在其身上扣得安非他命一包又一罐（淨重二．二二公克）
    ；八十七年四月十三日十六時三十分許，在青年路上址扣得甲○○所有之安非他
    命三小包（共淨重０．六二公克）、安非他命吸食器一組、分裝器一支；於八十
    七年十一月十日二十二時許，在台北市○○路三四七巷二十七弄二十三號搜獲甲
    ○○所有安非他命吸食器一個（內含極微量燒烤過之安非他命）；八十八年二月
    二日零時四十分許，在台北市○○路二五四號北安宮前查獲甲○○。
    （甲○○施用第二級毒品安非他命部分已判刑確定）。前述甲○○販賣安非他命
    能確定之金額為賣予「阿川」五千元；賣予劉菁菁最少十一次，最後一次是一千
    元，前十次是五百元以上，以五百元計，合共六千元；賣予馮世賢最少二次，每
    次一包二千元計，合共四千元；售予游世榮三千元，總計查明販賣所得為一萬八
    千元。
二、案經台北市政府警察局及台北市政府警察局內湖分局移送台灣台北地方法院檢察
    署檢察官偵查起訴及台北市政府警察局中山分局、萬華分局、大安分局、中正第
    二分局、內湖分局移送台灣台北地方法院檢察署檢察官移送併案審理。
    理      由
一、上訴人即被告甲○○矢口否認有何販賣安非他命之犯行，辯稱：游世榮於偵審中
    均一再否認向伊購買安非他命，是因吵過架，有誤會才這樣說的，足見警訊之證
    詞不實。伊實無如警訊筆錄所載販賣安非他命予「志明」等人，反而是向「志明
    」、「阿富」、「昌董」等人購買，非伊販賣安非他命予他人，警訊筆錄所載不
    實，均為警察自行編撰，伊坦承吸用安非他命行為，並供出安非他命來源，協助
    警察查獲許豐彬，足證被告未販賣安非他命，且通聯紀錄內容未提及購買安非他
    命之情形；均屬語義不清之詞，不能據此為被告販賣安非他命的證據云云。
二、惟查被告甲○○前曾因販賣安非他命，犯麻醉藥品管理條例第十三條之一第二項
    第一款之罪，經臺灣臺北地方法院八十一年訴字第一一二號案件，判處有期徒刑
    五年確定，此有台灣高等法院檢察署刑案紀錄簡覆表附卷可稽（見原審卷第七十
    四頁）。又被告之000－0000號電話，經警方依法監聽，發現以下之通話
    內容：（見聲字第一六六八號卷第六頁至第十二頁）。
  (一)八十六年六月三十日被告與「阿川」通話，其內容為「阿川」表示有「俊雄」者
    要安非他命，被告表示四公克五千元，另二公克給「阿川」賺，「阿川」同意，
    足見被告有以四公克五千元賣給「阿川」安非他命，「阿川」再以二公克賣給「
    俊雄」。
  (二)同日被告與「義文」通話，其內容為「阿宏」（即被告）表示，安非他命現在漲
    價了，一個（一大包）三萬，「義文」表示這次不要賺，以後會再買很多，一個
    二萬五千元可不可以等語，顯見「義文」曾向被告買安非他命。
  (三)八十六年七月三日被告與「阿金」通話，內容為「阿金」要求賒買安非他命，被
    告表示這次不能讓「阿金」賒帳，現在行情五小包三千元等語，可見「阿金」曾
    向被告購買安非他命。
  (四)八十六年七月三日被告與「張先生」以電話約在萬大路、東園街口交易毒品。足
    證被告有販賣安非他命給「張先生」。
  (五)八十六年六月三十日游世榮（即「阿榮」）與被告通電話多次，內容除被告向游
    世榮表示要買安非他命詢問一大包之行情外，游世榮表示其老闆（指許豐彬）說
    一個（一大包）三萬元，一個半四萬八等語，及游世榮因內湖的朋友要買三千元
    安非他命，因其身邊沒貨而向被告調買，被告表示三千元只給一．五公克，被告
    要賺五百元，游世榮同意，要被告送貨過來等語，顯見被告有賣三千元之安非他
    命予游世榮。同日被告並直接與許豐彬談價錢，被告表示先付八千元現金，等一
    下「胖猴」會再給伊二千元，伊再付二千元，要求許豐彬先給十包，許豐彬同意
    ，足見許豐彬與游世榮共同販賣安非他命給被告，同日並有某女打電話給被告之
    母，表示被告又去賣安非他命，被告之母氣憤地表示，被告如再被抓，她就不再
    去看他，想叫警察逮捕被告，使被告戒掉吸安惡習等語，可見被告之母及某女均
    知被告在賣安非他命。
  (六)八十六年七月一日被告打電話給游世榮，表示伊昨天已付一萬元，現伊又有二萬
    元，要與昨天所付之一萬元，湊成可買一大包，其中半包是別人要的，要游世榮
    一起去買，因為錢在別人身上，游世榮表示同意，惟嗣游世榮與許豐彬連絡，許
    豐彬表示現在已漲為一個三萬二千元，要被告再拿二萬二千元來，被告表示同意
    等語，可知游世榮，許豐彬等人有販賣安非他命給被告。
  (七)八十七年七月一日被告打電話給「志明」，表示現在要送安非他命過去，「志明
    」表示該賺的，還是會讓被告賺等語，顯見被告確有販賣安非他命予「志明」。
  (八)前揭電話監聽內容有北檢英秋監字第三六七號通訊監察書及第三０五號、三０八
    號、第五五七號通聯紀錄，附於台北地檢署八十六年度聲字第一六六八號卷內（
    見該卷第六頁至第十二頁），經原審當庭向被告及游世榮告以內容，被告及游世
    榮均不否認曾有此通話記錄，被告亦不否認以此向許豐彬購買安非他命，可知伊
    等之上揭通話記錄中所提及之「一個３，半個１８」及「三千元２．５」等語，
    係指安非他命，其等於電話中所談者，非僅安非他命之重量、價額，且有交貨時
    間及地點，並有交付價款之事實，足見被告甲○○販賣安非他命之犯行，已甚明
    確，被告所辯通聯紀錄內容未提及購買安非他命之內容，且屬語義不清之詞，委
    屬卸責之詞。
  (九)原審八十六年訴字第一八七七號劉得林連續非法販賣化學合成麻醉藥品案件（原
    審卷第一三七頁），亦載明劉得林為被告取得安非他命之上手；被告甲○○於警
    訊及偵查中均供稱游世榮、許豐彬、「志誠」、吳佳琪、「昌董」、「阿富」、
    「阿輝」均為其購買安非他命之上手（見偵字第九二四０號第十二頁、偵字第二
    二四八三號卷第二七頁、偵字第三四七五號卷第六頁、第八頁、偵字第三五九二
    號卷第十、十一、四四頁、八十七年聲字第八六五號卷通聯紀錄第十二、十三頁
    、偵字第七六四八號卷第六、二一頁），則被告嗣後供稱，我只是轉讓，沒有販
    賣，因為我沒有賺錢。（為何只有轉讓？）我當時是向許豐彬、劉得林買，我和
    「小學」、劉菁菁、「阿川」、「義文」、「阿金」分別合夥向許豐彬買，平均
分擔，拿回自己的（見本院前審卷第五三頁），我是向許豐彬買，沒有向游世榮
    買。我也沒有賣給劉菁菁、馮世賢，我只替他們買（見本院前審卷第七三頁），
    對監聽記錄，只是說說而已，並沒有賣（見本院前審卷第七四頁），游世榮亦稱
    ：我沒賣安非他命給甲○○，他也沒賣給我，我是因與他吵架才這樣說。甲○○
    亦附和其詞指未賣安非他命給他，也未向他買，是因吵架這樣說，「安」是綽號
    阿彬買的（見偵字第二二四八三號卷第六頁）或屬迴護或屬避就飾卸之詞，均不
    足採信。
  (十)八十七年十一月五日警訊時劉菁菁供稱：所吸食之安非他命是向一名綽號「永宏
    」男子買的，每次都是我打電話給他向他購買，有時去他家裡拿，有時約在他家
    附近路口，購買新台幣五百元至一千元不等，重量不詳，從八十七年九月底至今
    ，被查獲為止陸續約買過十多次。最後一次向「永宏」購買是於八十七年十一月
    二日下午十五時許，打電話給他，約在台北市○○路、國興路口，向他購買新台
    幣一千元，重量不詳（八十七年偵字第二四六九三卷，第一二頁、八十七年聲字
    第二四三一卷，第三頁反面）。八十八年一月二十九日警訊時馮世賢供稱，我持
    有之安非他命是向甲○○購買，每小包代價新台幣兩千元。我於八十八年一月二
    十八日約二十一時在台北市○○區○○路一二五號（華南銀行前）向甲○○購買
    的（八十八年偵字第三七０二卷，第六頁）。八十八年二月一日警訊時又稱：我
    都是向綽號「阿宏」男子以每包約新台幣兩千元購買的。．．．．我都是打阿宏
    電話聯絡後，電話號碼為0000000000號、呼叫器號碼為000000
    0000號，再約地點購買（八十八年偵字第四五一０卷第六頁、第八頁），從
    八十八年一月起向甲○○購買安非他命，在台北萬華區○○路一二五號北安宮廟
    前以新台幣二千元，向甲○○購買安非他命乙包。又稱：經我當場指證甲○○就
    是販賣安非他命給我吸食之人無誤（八十八年偵字四五一０卷，第八頁、第九頁
    ）。核與被告所述之電話號碼為0000000000號、呼叫器號碼為000
    0000000號（見偵字第四五一０號卷第四頁反面）均相符。又馮世賢與被
    告二人於八十七年二月十五日十五時三十分許，共乘機車行經台北市○○○路、
    萬大路口被警察查獲，在被告身上扣得一包又一罐之安非他命（見偵字第三五九
    二號卷移送書所載），足見二人關係密切，馮世賢於警訊之供述應足採信，雖劉
    菁菁、馮世賢嗣後改稱：甲○○與馮世賢打架，才說是向他買的；或稱：因吸食
    、持有安非他命都是甲○○報警的，互相猜疑才說是向他買的云云，亦屬迴護之
    詞，其以打架、猜疑為藉口，以推避責任，殊無足採。況且被告前犯麻醉藥品管
    理條例罪（販賣安非他命）經臺灣臺北地方法院八十一年訴字第一一二號案件，
    判處有期徒刑五年確定，此有臺灣高等法院檢察署前科紀錄表在卷可稽（見原審
    卷第七十四頁），亦足見被告於假釋出獄後，仍繼續販賣安非他命圖利。
  (十一)綜上所述，被告販賣安非他命之事證甚為明確，其犯行堪以認定。
三、按安非他命為經行政院衛生署於七十九年十月九日公告，不得非法販賣吸用之化
    學合成麻醉藥品，又係八十七年五月二十日公布施行之毒品危害防制條例第二條
    第二項所列之第二級毒品，被告多次非法販賣化學合成麻醉藥品安非他命第二級
    毒品之犯行，時間緊接，所犯罪名同一，構成要件相同，顯係基於概括之犯意為
    之，應論以連續犯一罪，並加重其刑。被告多次販賣第二級毒品安非他命之犯行
    ，行為跨越麻醉藥品管理條例及毒品危害防制條例施行之期間，在該連續數行為
    實施中，法律有變更，其一部分行為，發生在新法施行期內，應逕適用新法即毒
    品危害防制條例第四條第二項處斷，無依刑法第二條第一項規定比較新舊法適用
    之餘地。被告甲○○販賣安非他命予游世榮、劉菁菁、馮世賢之部分雖未據公訴
    人起訴，惟此部分與公訴人起訴被告販賣安非他命部分有連續犯裁判上一罪之關
    係，本院自得併予審判。被告於八十年初因違反麻醉藥品管理條例罪，經台灣台
    北地方法院八十年易字第九八五號案件，判處有期徒刑七月緩刑三年確定，又再
    犯麻醉藥品管理條例之罪，經臺灣台北地方法院八十一年訴字第一一二號案件，
    判處有期徒刑五年確定，前述緩刑宣告亦經臺灣臺北地方法院撤銷，再以八十一
    年聲字第三九一號案，裁定二罪合併定執行刑為有期徒刑五年二月，其刑期應至
    八十六年九月三日，惟於八十三年九月十六日假釋，其假釋未經撤銷（見原審卷
    第七四頁台灣高等法院檢察署刑案紀錄簡覆表），其刑期至八十六年九月三日執
    行完畢，被告受有期徒刑執行完畢後五年以內再犯本件最重本刑為有期徒刑以上
    之罪，為累犯，應加重其刑（無期徒刑部分依法不得加重，僅就有期徒刑部分加
    重其刑，以下刑之加重，均同此，不再重複敘述。），前述刑之加重，有二原因
    ，依刑法第七十條規定，遞加之。又被告有部分犯行，原審未併予審酌，則原審
    適用連續犯之法條，實質上謂難謂適當，故本件雖係被告上訴，檢察官未上訴，
    本院仍得諭知較第一審為重之刑（參看最高法院八十二年第七次刑事庭會議決議
    ）。被告甲○○於被查獲時，雖供出曾向許豐彬、陳利書、游世榮等人購買安非
    他命，惟許豐彬、游世榮，早為警方監聽查獲，並非因甲○○所供而查獲，不得
    依麻醉藥品管理條理條例第十三條之三之規定減輕其刑；而被告供稱向陳利書購
    買安非他命部分，查無實據，亦未破獲陳利書，自不得予以減刑。
四、原審就被告販賣安非他命部分予以論罪科刑，固非無見，惟原判決就被告販賣安
    非他命予劉菁菁、馮世賢部分，公訴人並未起訴，何以為起訴效力所及而得併予
    審理，並未敘明（原判決僅敘及游世榮部分為起訴效力所及）；再並無何證據證
    明被告販賣安非他命予「小學」者（按八十六年偵字第一九九六八號案卷有提及
    「小學」者，惟檢察官之起訴書並未敘及被告有販賣安非他命予「小學」者），
    乃原判決卻認定被告販賣安非他命予「小學」者，且證據欄亦未敘明此部分之證
    據；又原判決認定被告曾販賣安非他命予劉菁菁，而劉菁菁於警訊中係指證，於
    八十七年九月底至十一月二日止先後多次向被告購買（台灣台北地方法院檢察署
    八十七年度聲字第二四三一號卷第三頁背面），另證人馮世賢先後於八十八年一
    月二十九日、二月一日為警查獲，均指證係於同年一月間起向被告購買（台灣台
    北地方法院檢察署八十八年偵字第三七０二號卷第六頁背面、第四五一０號卷第
    六及八頁均背面），原判決於理由中亦引上開二人之警訊筆錄（原判決第六面倒
    數第三行起），竟仍認被告販賣安非他命之時間係在八十六年六月底止七月初，
    亦有不當；且被告成立累犯，已如前述，原審未論以累犯，亦有未洽，被告上訴
    意旨仍執陳詞否認犯罪，固無理由，惟原判決關於被告販賣安非他命部分既有可
    議，應予撤銷改判，審酌被告前有販賣安非他命前科，猶一再犯之，毫無悔意，
    及其犯罪之動機、目的、手段、品行、智識程度、所生危害、犯罪後之態度等一
    切情狀，判處如主文第二項所示之刑，扣案之第二級毒品安非他命七包又一小罐
    ，係被告犯吸用安非他命之用，非販賣之用，業於被告吸用安非他命部分宣告沒
    收（見原審判決理由欄第六項原審卷第一七二頁），故不另宣告沒收。被告有販
    賣安非他命第二級毒品之事實，但從卷證資料能確認其販賣所得金額者有「阿川
    」五千元（見理由欄第二項之(一)）；劉菁菁十多次，每次五百元或一千元，最後
    一次是一千元（見理由欄第二項之(十)），以前十次每次五百元，最後一次一千元
    計算為六千元；馮世賢最少二次每次一包二千元（見理由欄第二項之(十)），為四
    千元；「阿榮」三千元（見理由欄第二項之(五)）總共一萬八千元，應依毒品危害
    防制條例第十九條第一項宣告沒收，如全部或一部不能沒收時，以其財產抵償之
    。至於被告售予「義文」、「阿金」、「志明」及張姓男子部分，因無法確定販
    賣之金額，故不予宣告沒收，併此敘明。
據上論斷，應依刑事訴訟法第三百六十九條第一項前段、第三百六十四條、第二百九
十九條第一項前段、第三百七十條但書，毒品危害防制條例第四條第二項、第十九條
第一項，刑法第十一條前段、第五十六條、第四十七條，判決如主文。
本案經檢察官鄭富銘到庭執行職務。
中    華    民    國    八十九    年       五       月        九        日
                            臺灣高等法院刑事第二十二庭
                                審判長法  官  許  正  順
                    法  官  林  文  舟
                                      法  官  林  明  俊
右正本證明與原本無異。
如不服本判決應於收受送達後十日內向本院提出上訴書狀，其未敘述上訴之理由者並
得於提起上訴後十日內向本院補提理由書（均須按他造當事人之人數附繕本）。
                                      書記官  蕭  進  忠
中    華    民    國    八十九    年       五       月       十五       日
附錄：本案論罪科刑法條全文
毒品危害防制條例第四條第二項：
製造、運輸、販賣第二級毒品者，處無期徒刑或七年以上有期徒刑，得併科新臺幣七
百萬元以下罰金。


司法院資訊處製作；財團法人民間司法改革基金會備份。
